【裁判字號】    97,聲,1316
【裁判日期】    971031
【裁判案由】    返還提存物
【裁判全文】
臺灣桃園地方法院民事裁定              97年度聲字第1316號
聲  請  人  荷商荷蘭銀行股份有限公司台北分公司
法定代理人  丙○○
代  理  人  乙○○
相  對  人  甲○○
上列當事人間聲請返還擔保金事件，本院裁定如下：
    主  文
本院九十四年度存字第八十九號提存事件聲請人所提存之擔保金
新台幣貳拾伍萬參仟元，准予返還。
聲請訴訟費用由相對人負擔。
    理  由
一、94年度存字第89號提存事件聲請人原係台東區中小企業銀行
    ，已於民國96年9月22日起，依銀行法、金融機構合併法與
    荷商荷蘭銀行股份有限公司台北公司（法定代理人：丙○○
    ；下稱荷蘭銀行）合併，由荷蘭銀行為合併後之存續公司，
    概括承受台東區中小企業銀行資產、負債及營業並繼續營業
    。此有聲請人提出行政院金融監督管理委員會金管銀（五）
    字第09600365700號函在卷可稽，合先敘明。
二、按訴訟終結後，供擔保人聲請法院通知受擔保利益人於一定
    期間內行使權利並向法院為行使權利之證明而未證明者，法
    院應依供擔保人之聲請，以裁定命返還其提存物，民事訴訟
    法第104 條第1 項第3款後段定有明文。又上開所謂「訴訟
    終結後」，宜從廣義解釋，包括撤銷假扣押、假處分裁定及
    其執行程序終結在內。（最高法院90年度台抗字653號裁定
    可參）
三、本件聲請意旨略以：聲請人前遵本院93年度裁全字第5468號
    民事裁定為擔保假扣押，曾提供新台幣 (下同)253,000 元
    為擔保金，並以本院94年度存字第89號提存事件提存後，聲
    請本院以94年度執全字第76號假扣押執行相對人所有財產在
    案。茲因該假扣押執行事件業經聲請人聲請撤回執行，又依
    民事訴訟法第104 條第1 項第3 款之規定請求本院通知相對
    人限期行使權利（本院96年度聲字1705號）。今期限屆至惟
    相對人未向法院為行使權利之證明，為維聲請人之權益，爰
    依民事訴訟法第106 條準用第104 條第1 項第3 款規定聲請
    返還前開提存物等語，並提出提存書1 件（影本）為證。
四、經查，聲請人主張之前揭事實，經本院依職權調閱93年度裁
    全字第5468號、94年度執全字第76號、94年度存字第89號、
    96年度聲字第1705號等本院卷宗核閱屬實。又聲請人雖未聲
    請撤銷准予供擔保假扣押之本院93年度裁全字第5468號民事
    裁定，但因強制執行法第一百三十二條已於民國八十五年十
    月九日修正增列第三項規定債權人收受假扣押或假處分裁定
    後已逾三十日者不得聲請執行。故假扣押或假處分之供擔保
    人，於法院撤銷假扣押或假處分之執行後，如該假扣押或假
    處分裁定已逾上開三十日期間而不得聲請執行時，自不因供
    擔保人未聲請撤銷假扣押或假處分裁定，而影響其依民事訴
    訟法第一百零六條準用同法第一百零四條第一項第二款規定
    行使定期催告及返還擔保物之權利。（最高法院88年度台抗
    字第682號裁定可參）另相對人迄今並未行使權利之事實，
    有本院民事記錄科、台北地方法院、台東地方法院查詢簡答
    表3 紙在卷可憑。揆諸前揭說明，聲請人聲請返還提存物之
    意旨，核與民事訴訟法第104條第1項第3 款規定相符，洵屬
    有據，應予准許。
五、依民事訴訟法第106條準用第104條第三款、第95條、第78條
    ，裁定如主文。
中    華    民    國    97    年    10    月    31    日
                  民事第二庭    法  官  黃漢權
以上正本係照原本作成
如對本裁定抗告須於裁定送達後10日內向本院提出抗告狀，並應
繳納抗告裁判費新台幣1,000 元。
中    華    民    國    97    年    10    月    31    日
                                書記官  張豐松


司法院資訊處製作；財團法人民間司法改革基金會備份。
